臺灣屏東地方法院民事判決　　　　　　110年度潮簡字第479號
原　　　告　林月華　
訴訟代理人　李慶裕　
被　　　告　朱業安　

　　　　　　朱業華　


　　　　　　朱鎮崧　

　　　　　　孫美齡　

　　　　　　楊蜀慧　

　　　　　　朱泳翰　

　　　　　　朱騏顯　

　　　　　　朱庭虹　

　　　　　　朱秦豪　

上二人共同
法定代理人　吳鈴嬅　　住同上
上列當事人間請求塗銷土地抵押權登記事件，本院於民國110 年
10月7日言詞辯論終結，判決如下：
    主  文
被告楊蜀慧、朱泳翰、朱騏顯應就被繼承人朱業榮所遺；被告朱
秦豪、朱庭虹應就被繼承人朱永澤所遺，如附表所示抵押權，辦
理繼承登記。
被告應將如附表所示抵押權登記予以塗銷。
訴訟費用由被告連帶負擔。
    事實及理由
壹、程序部分：
一、按訴狀送達後，原告不得將原訴變更或追加他訴。但請求之
    基礎事實同一者，不在此限；上開規定於簡易訴訟程序適用
    之，民事訴訟法第255 條第1 項第2 款、第436 條第2 項各
    有明定。查本件原告起訴請求被告塗銷如附表所示法定抵押
    權（下稱系爭抵押權）登記，嗣追加聲明如主文第1 項（本
    院卷第5 、58頁），核屬同一請求塗銷抵押權登記之基礎事
    實，於法有據。
二、被告經合法通知，無正當理由，均未於言詞辯論期日到場，
    核無民事訴訟法第386 條各款所列情形，爰依原告之聲請，
    由其一造辯論而為判決。
貳、實體部分：
一、原告主張：原告經分割繼承登記，為坐落屏東縣○○鄉○○
    段000000地號土地（下稱系爭土地）之所有人，本院104 年
    度訴字第574 號分割共有物事件，判決（下稱前件判決）訴
    外人即原告之被繼承人林蔡淑貞與蔡育麟等人，應補償被告
    朱業安、朱業華、朱鎮崧、孫美齡及訴外人朱業榮、朱永澤
    新臺幣（下同）71,023元，渠等並登記為系爭抵押權之公同
    共有人。嗣朱業榮於民國106 年10月19日死亡，其繼承人為
    被告楊蜀慧、朱泳翰、朱騏顯；朱永澤於107 年8 月5 日死
    亡，其繼承人為朱秦豪、朱庭虹，迄未就系爭抵押權辦理繼
    承登記。原告通知被告領取上開補償金未果後，已提存在法
    院，系爭抵押權亦隨同債權清償而消滅，爰依民法第767 條
    第1 項中段規定，提起本件訴訟，並聲明：如主文第1 、2
    項所示。
二、被告均未於言詞辯論期日到庭，亦未提出書狀為任何陳述或
    答辯。
三、得心證之理由：
  ㈠按債之關係消滅者，其債權之擔保及其他從屬之權利亦同時
    消滅。依債務本旨，向債權人或其他有受領權人為清償經其
    受領者，債之關係消滅。清償期除法律另有規定或契約另有
    訂定，或得依債之性質或其他情形決定者外，債務人得隨時
    為清償。又債權人受領遲延而難為給付者，清償人得將其給
    付物，為債權人提存之，民法第307 條、第309 條第1 項、
    第315 條、第326 條亦分別定有明文。又按因繼承、強制執
    行、徵收、法院之判決或其他非因法律行為，於登記前已取
    得不動產物權者，應經登記，始得處分其物權。所有人對於
    妨害其所有權者，得請求除去之請求，民法第759 條、第76
    7 條第1 項中段定有明文。另抵押權為擔保物權，具有從屬
    性，倘無所擔保之債權存在，抵押權即無由成立，自應許抵
    押人請求塗銷該抵押權之設定登記（最高法院84年度台上字
    第167 號判決意旨參照）。再按繼承，因被繼承人死亡而開
    始；繼承人自繼承開始時，除本法另有規定外，承受被繼承
    人財產上之一切權利義務，但權利、義務專屬於被繼承人本
    身者，不在此限，民法第1147條、第1148條第1 項分別定有
    明文。
  ㈡原告上開主張，業據其提出與所述相符之系爭土地登記第一
    類謄本影本、提存書、繼承系統表、戶籍謄本、國庫存款收
    款書、存證信函等件為證（本院卷第6-11、17-27 、56 -57
    頁），並經本院職權調閱前件判決卷宗及查詢繼承狀況無誤
    （本院卷第32-34 頁），而被告迄未到場爭執及提出書狀作
    何聲明或陳述，供本院審酌，本院依調查證據之結果及斟酌
    全辯論意旨，堪認原告之主張為真實。從而，系爭抵押權擔
    保之債權既經原告清償而消滅，則系爭抵押權基於從屬性亦
    隨同消滅，是原告依前揭規定，請求如主文第1 項之被告先
    辦理系爭抵押權之繼承登記後，再與其他被告塗銷系爭抵押
    權登記，洵屬有據。
四、綜上所述，原告依民法第767 條第1 項中段規定，請求如主
    文第1 、2 項所示，為有理由，均應予准許。
五、本件事證已臻明確，原告其餘之攻擊防禦方法及證據資料，
    經本院斟酌後，認均不足以影響本判決之結果，爰不一一論
    列，併此敘明。
六、訴訟費用負擔之依據：民事訴訟法第78條、第85條第1 項。
中    華    民    國   110    年    10    月    21    日
                  潮州簡易庭  法  官  曾迪群
以上正本係照原本作成。
如不服本判決，應於送達後20日內，向本院提出上訴狀並表明上
訴理由，如於本判決宣示後送達前提起上訴者，應於判決送達後
20日內補提上訴理由書（須附繕本）。如委任律師提起上訴者，
應一併繳納上訴審裁判費。
中    華    民    國   110    年    10    月    21    日
                              書記官  劉  佳
附表：
┌────────────┬──────────────────────┐
│   土地坐落地號         │       抵 押 權 設 定 明 細                 │
│                        │                                            │
├────────────┼──────────────────────┤
│屏東縣琉球鄉白沙段806-10│登記次序：0000-000                          │
│地號土地                │收件年期：107年                             │
│                        │字號：東地字第074730號                      │
│                        │登記日期：108年01月10日                     │
│                        │登記原因：法定                              │
│                        │權利人：朱業安                              │
│                        │債權額比例：公同共有0000000分之71023        │
│                        │擔保債權總金額：9,381,787元                 │
│                        │擔保債權種類及範圍：擔保台灣屏東地方法院104 │
│                        │年度訴字第574 號民事判決共有物分割所生之金錢│
│                        │補償                                        │
│                        │債務人及債務額比例：蔡育麟，債務額比例1 分之│
│                        │1 、蔡清鄉，債務額比例1 分之1 、蔡清平，債務│
│                        │額比例1 分之1 、林蔡淑貞，債務額比例1 分之1 │
│                        │、蔡鄞麗華，債務額比例1 分之1 、蔡德欽，債務│
│                        │額比例1 分之1 、蔡德誠，債務額比例1 分之1 、│
│                        │蔡德慧，債務額比例1 分之1                   │
│                        │權利標的：所有權                            │
│                        │標的登記次序：0093                          │
│                        │設定權利範圍：1分之1                        │
│                        │設定義務人：林蔡淑貞、蔡育麟、蔡清平、蔡清鄉│
│                        │、蔡鄞麗華、蔡德欽、蔡德誠、蔡德慧          │
│                        ├──────────────────────┤
│                        │登記次序：0000-000                          │
│                        │收件年期：107年                             │
│                        │字號：東地字第074730號                      │
│                        │登記日期：108年01月10日                     │
│                        │登記原因：法定                              │
│                        │權利人：朱業榮                              │
│                        │債權額比例：公同共有0000000分之71023        │
│                        │擔保債權總金額：9,381,787元                 │
│                        │擔保債權種類及範圍：擔保台灣屏東地方法院104 │
│                        │年度訴字第574 號民事判決共有物分割所生之金錢│
│                        │補償                                        │
│                        │債務人及債務額比例：蔡育麟，債務額比例1 分之│
│                        │1 、蔡清鄉，債務額比例1 分之1 、蔡清平，債務│
│                        │額比例1 分之1 、林蔡淑貞，債務額比例1 分之1 │
│                        │、蔡鄞麗華，債務額比例1 分之1 、蔡德欽，債務│
│                        │額比例1 分之1 、蔡德誠，債務額比例1 分之1 、│
│                        │蔡德慧，債務額比例1 分之1                   │
│                        │權利標的：所有權                            │
│                        │標的登記次序：0093                          │
│                        │設定權利範圍：1分之1                        │
│                        │設定義務人：林蔡淑貞、蔡育麟、蔡清平、蔡清鄉│
│                        │、蔡鄞麗華、蔡德欽、蔡德誠、蔡德慧          │
│                        ├──────────────────────┤
│                        │登記次序：0000-000                          │
│                        │收件年期：107年                             │
│                        │字號：東地字第074730號                      │
│                        │登記日期：108年01月10日                     │
│                        │登記原因：法定                              │
│                        │權利人：朱永澤                              │
│                        │債權額比例：公同共有0000000分之71023        │
│                        │擔保債權總金額：9,381,787元                 │
│                        │擔保債權種類及範圍：擔保台灣屏東地方法院104 │
│                        │年度訴字第574 號民事判決共有物分割所生之金錢│
│                        │補償                                        │
│                        │債務人及債務額比例：蔡育麟，債務額比例1 分之│
│                        │1 、蔡清鄉，債務額比例1 分之1 、蔡清平，債務│
│                        │額比例1 分之1 、林蔡淑貞，債務額比例1 分之1 │
│                        │、蔡鄞麗華，債務額比例1 分之1 、蔡德欽，債務│
│                        │額比例1 分之1 、蔡德誠，債務額比例1 分之1 、│
│                        │蔡德慧，債務額比例1 分之1                   │
│                        │權利標的：所有權                            │
│                        │標的登記次序：0093                          │
│                        │設定權利範圍：1分之1                        │
│                        │設定義務人：林蔡淑貞、蔡育麟、蔡清平、蔡清鄉│
│                        │、蔡鄞麗華、蔡德欽、蔡德誠、蔡德慧          │
│                        ├──────────────────────┤
│                        │登記次序：0000-000                          │
│                        │收件年期：107年                             │
│                        │字號：東地字第074730號                      │
│                        │登記日期：108年01月10日                     │
│                        │登記原因：法定                              │
│                        │權利人：朱業華                              │
│                        │債權額比例：公同共有0000000分之71023        │
│                        │擔保債權總金額：9,381,787元                 │
│                        │擔保債權種類及範圍：擔保台灣屏東地方法院104 │
│                        │年度訴字第574 號民事判決共有物分割所生之金錢│
│                        │補償                                        │
│                        │債務人及債務額比例：蔡育麟，債務額比例1 分之│
│                        │1 、蔡清鄉，債務額比例1 分之1 、蔡清平，債務│
│                        │額比例1 分之1 、林蔡淑貞，債務額比例1 分之1 │
│                        │、蔡鄞麗華，債務額比例1 分之1 、蔡德欽，債務│
│                        │額比例1 分之1 、蔡德誠，債務額比例1 分之1 、│
│                        │蔡德慧，債務額比例1 分之1                   │
│                        │權利標的：所有權                            │
│                        │標的登記次序：0093                          │
│                        │設定權利範圍：1分之1                        │
│                        │設定義務人：林蔡淑貞、蔡育麟、蔡清平、蔡清鄉│
│                        │、蔡鄞麗華、蔡德欽、蔡德誠、蔡德慧          │
│                        ├──────────────────────┤
│                        │登記次序：0000-000                          │
│                        │收件年期：107年                             │
│                        │字號：東地字第074730號                      │
│                        │登記日期：108年01月10日                     │
│                        │登記原因：法定                              │
│                        │權利人：孫美齡                              │
│                        │債權額比例：公同共有0000000分之71023        │
│                        │擔保債權總金額：9,381,787元                 │
│                        │擔保債權種類及範圍：擔保台灣屏東地方法院104 │
│                        │年度訴字第574 號民事判決共有物分割所生之金錢│
│                        │補償                                        │
│                        │債務人及債務額比例：蔡育麟，債務額比例1 分之│
│                        │1 、蔡清鄉，債務額比例1 分之1 、蔡清平，債務│
│                        │額比例1 分之1 、林蔡淑貞，債務額比例1 分之1 │
│                        │、蔡鄞麗華，債務額比例1 分之1 、蔡德欽，債務│
│                        │額比例1 分之1 、蔡德誠，債務額比例1 分之1 、│
│                        │蔡德慧，債務額比例1 分之1                   │
│                        │權利標的：所有權                            │
│                        │標的登記次序：0093                          │
│                        │設定權利範圍：1分之1                        │
│                        │設定義務人：林蔡淑貞、蔡育麟、蔡清平、蔡清鄉│
│                        │、蔡鄞麗華、蔡德欽、蔡德誠、蔡德慧          │
│                        ├──────────────────────┤
│                        │登記次序：0000-000                          │
│                        │收件年期：107年                             │
│                        │字號：東地字第074730號                      │
│                        │登記日期：108年01月10日                     │
│                        │登記原因：法定                              │
│                        │權利人：朱鎮崧                              │
│                        │債權額比例：公同共有0000000分之71023        │
│                        │擔保債權總金額：9,381,787元                 │
│                        │擔保債權種類及範圍：擔保台灣屏東地方法院104 │
│                        │年度訴字第574 號民事判決共有物分割所生之金錢│
│                        │補償                                        │
│                        │債務人及債務額比例：蔡育麟，債務額比例1 分之│
│                        │1 、蔡清鄉，債務額比例1 分之1 、蔡清平，債務│
│                        │額比例1 分之1 、林蔡淑貞，債務額比例1 分之1 │
│                        │、蔡鄞麗華，債務額比例1 分之1 、蔡德欽，債務│
│                        │額比例1 分之1 、蔡德誠，債務額比例1 分之1 、│
│                        │蔡德慧，債務額比例1 分之1                   │
│                        │權利標的：所有權                            │
│                        │標的登記次序：0093                          │
│                        │設定權利範圍：1分之1                        │
│                        │設定義務人：林蔡淑貞、蔡育麟、蔡清平、蔡清鄉│
│                        │、蔡鄞麗華、蔡德欽、蔡德誠、蔡德慧          │
└────────────┴──────────────────────┘